【裁判字號】    88,易,2750
【裁判日期】    890802
【裁判案由】    侵占
【裁判全文】
臺灣臺中地方法院刑事判決                        八十八年度易字第二七五號
    公  訴  人  臺灣台中地方法院檢察署檢察官
    被      告  甲○○
右列被告因侵占案件，經檢察官提起公訴（八十八年度偵字第一七二七四號），本院
判決如左：
    主  文
甲○○無罪。
    理  由
一、公訴意旨略以：被告甲○○於民國八十八年一月一日，前往告訴人進明交通有限
    公司（下稱進明公司）租用一輛車牌號碼：ＯＲ－六一０號之營業自小客車，雙
    方約定租期自八十八年一月一日起至同年二月一日止，一個月以上，被告如不願
    再續租時，應於三天前通知告訴人，租金每日新台幣（下同）五百元，逾三日未
    繳，視同不再承租，須將車輛交回。詎被告自八十八年二月十五日起即未繳納租
    金，亦無歸還車輛，意圖為自己不法之所有，將該輛營業小客車侵占入己，逃匿
    無蹤云云，因認被告涉有刑法第三百三十五條第一項侵占罪嫌。
二、按犯罪事實應依證據認定之，無證據不得推定其犯罪事實，又不能證明被告犯罪
    者，應諭知無罪之判決，刑事訴訟法第一百五十四條、第三百零一條第一項定有
    明文。且認定不利被告之事實，須依積極證據，苟積極證據不足為不利於被告事
    實之認定時，即應為有利被告之認定；另告訴人之告訴，係以使被告受刑事訴追
    為目的，是其陳述是否與事實相符，仍應調查其他證據以資審認，最高法院三十
    年上字第八一六號、五十二年台上字第一三００號判例亦均有明文。至刑法上之
    侵占罪，須持有人變易其原來之持有意思而為不法所有之意思，始能成立，如僅
    將持有物延不交還或有其他原因致一時未能交還，既缺乏主觀要件，即難遽以該
    罪相繩，則有最高法院六十八年台上字第三一四六號判例可資參照。
三、公訴意旨認被告甲○○涉有侵占罪嫌，無非係以告訴人進明公司之指訴，及被告
    與告訴人所訂立之計程車租賃契約書影本一份為憑。訊據被告堅決否認侵占該輛
    營業用自小客車，辯稱約於八十八年三、四月間，該輛營業小客車因發生車禍，
    須扳金修理，經被告送往台中巿柳川東路一段九七號之明宗汽車修配廠，由於當
    時已積欠告訴人一、二個月之租金未繳，被告感到過意不去，未敢與告訴人聯繫
    ，於是交代修車廠於修畢後直接通知告訴人前去領回，被告絕無侵占該輛自小客
    車等語。經查：
    (一)被告自八十八年一月一日起向告訴人承租ＯＲ－六一０號營業用自小客車，每
      日租金五百元，惟自八十八年二月十五日起即未繳納租金，不知去向等事實，
      有告訴人之指訴及計程車租賃契約書影本一份在卷可憑，被告亦坦承屬實。
    (二)關於被告前開所辯，據明宗汽車修配廠之負責人葉家宏證稱：被告於八十八年
      四月中旬將ＯＲ－六一０號營業用自小客車送往該廠修理，當時被告並無委託
      該廠於修畢後通知告訴人前往取回，此後被告也未再前去詢問已否修復，迨至
      八十九年一月十九日，被告始前往取車，並給付修車費用等語，此有其警訊筆
      錄在卷可按。而被告於八十九年一月十九日取回車輛後，即於當日返還告訴人
      ，亦據告訴代理人乙○○○肯認無訛在卷（見本院八十九年五月二十四日筆錄
      ）。
    (三)綜合前述，不論被告當初有無交代明宗汽車修配廠於修妥後通知告訴人領回該
      輛自小客車，該車自八十八年四月中旬起至八十九年一月十九日交還告訴人時
      止，均在明宗汽車修配廠內，乃不爭之事實，被告並未據為己有。被告縱有違
      反前開計程車租賃契約，未盡善良管理人之注意義務，妥為處理車輛之保管及
      返還事宜，但並無任何意圖為自己或第三人不法之所有而侵占車輛之行為，則
      足堪認定。
四、本件依公訴人所提出之證據既不足證明被告涉有侵占之犯行，而本院亦查無此等
    犯罪事實，顯僅係民事糾紛而已，應依前揭刑事訴訟法之規定及最高法院之判例
    意旨，諭知被告無罪之判決。
據上論斷，應依刑事訴訟法第三百零一條第一項，判決如主文。
中      華      民      國      八十九      年      八      月    二    日
                                        法  官  莊 深 淵
右正本證明與原本無異。
如不服本判決，應於送達後十日內向本院提出上訴狀（須附繕本），上訴於台灣高等
法院台中分院。
                                        書記官
中      華      民      國      八十九      年      八      月    二    日


司法院資訊處製作；財團法人民間司法改革基金會備份。
